【裁判字號】    97,台上,1108
【裁判日期】    970320
【裁判案由】    違反槍砲彈藥刀械管制條例
【裁判全文】
最高法院刑事判決            九十七年度台上字第一一○八號
上  訴  人  甲○○
            乙○○
共      同
選任辯護人  陳佳瑤律師
上列上訴人等因違反槍砲彈藥刀械管制條例案件，不服台灣高等
法院中華民國九十六年十月十二日第二審更審判決（九十六年度
上更(一)字第四九號，起訴案號：台灣台北地方法院檢察署八十九
年度偵字第四九九三號），提起上訴，本院判決如下：
    主  文
原判決撤銷，發回台灣高等法院。
    理  由
本件原判決認定上訴人甲○○、乙○○有原判決事實欄所載關於
違反槍砲彈藥刀械管制條例等之犯行，因而撤銷第一審甲○○部
分、乙○○關於未經許可持有可發射子彈具有殺傷力之槍枝部分
科刑判決，改判變更檢察官起訴法條，依想像競合犯及修正前刑
法牽連犯規定從一重論處上訴人等共同未經許可，持有可發射子
彈具有殺傷力之槍枝各罪刑，固非無見。
惟查（一）中華民國九十六年罪犯減刑條例於民國九十六年七月
四日公布，並自同年七月十六日施行。而犯罪在九十六年四月二
十四日以前，除有同條例所定不予減刑之情形外，應依該條例減
刑，同條例第二條定有明文。原判決以甲○○係於八十九年二月
二十三日凌晨，為本件未經許可，持有可發射子彈具有殺傷力之
槍枝而為恐嚇危害安全犯行，而論甲○○以修正前槍砲彈藥刀械
管制條例第十一條第四項、現行槍砲彈藥刀械管制條例第十二條
第四項、刑法第三百零五條，所犯未經許可持有其他可發射子彈
具殺傷力之槍枝罪及未經許可持有子彈罪之二罪名，為想像競合
犯，應從一重之未經許可持有其他可發射子彈具殺傷力之槍枝罪
處斷，並與恐嚇危害安全罪為牽連犯關係，應從較重之未經許可
持有其他可發射子彈具殺傷力之槍枝罪處斷。上訴人犯罪係在九
十六年四月二十四日以前，其所犯修正前槍砲彈藥刀械管制條例
第十一條第四項、刑法第三百零五條之罪，若其所處有期徒刑逾
一年六月，即不得依中華民國九十六年罪犯減刑條例第三條第一
項第四款、第十五款之規定予以減刑，惟原判決既宣告甲○○有
期徒刑一年六月，又未說明並無同條例所定其他不予減刑之情，
難謂適法。（二）刑事訴訟法係採直接審理主義，故採為判決基
礎之證據資料，必須經過調查程序而顯示於審判庭者，始與直接
審理主義相符。又卷宗內之筆錄及其他文書可為證據者，審判長
應向當事人、代理人及辯護人宣讀或告以要旨，刑事訴訟法第一
百六十五條第一項定有明文。上開條文依同法第三百六十四條之
規定，為第二審審判程序所準用；因之第二審法院於審判時自應
踐行該項程序，以使被告了解該證據之內容及意義，並為充分之
辯論，始得採為判決之基礎，否則其所踐行之訴訟程序即屬違背
法令。原判決採用內政部警政署刑事警察局九十六年三月十二日
刑鑑字第○九六○○二七七五一號函，作為上訴人等有罪之證據
，但並未依前揭規定將上開函文向上訴人或其辯護人宣讀、提示
或告以要旨，並令其辨認，其所踐行之訴訟程序難謂適法。（三
）審理事實之法院，對於案內與認定事實、適用法律、罪名成立
與否或於公平正義之維護或對被告之利益有重大關係之一切證據
，除認為不必要者外，均應詳為調查，然後基於調查所得之心證
以為判斷之基礎；茍與認定事實、適用法律有重要關係，或於公
平正義之維護或對被告之利益，有重大關係之事項，在客觀上認
為應行調查之證據，又非不易調查或不能調查，而未依法加以調
查，或證據雖已調查而其內容尚未明瞭者，即與未經調查無異，
如遽行判決，即屬刑事訴訟法第三百七十九條第十款所稱之當然
違背法令。本件原判決於理由認定：證人呂政達僅證述所看到之
二支槍枝係黑色短槍，無法得知該二支槍枝之型式，然由該二支
槍枝可擊發口徑九ＭＭ制式子彈，並造成鄭國萬之營業小客車右
後側行李箱有穿孔之痕跡，足見該二支槍枝具有殺傷力。又依證
人呂政達所證槍枝係乙○○交付甲○○，兩人各持槍枝一支射擊
，且乙○○射擊一發，甲○○射擊兩發，並有扣案之彈頭、彈殼
足佐，可證乙○○係於八十九年二月二十三日之前某日，未經許
可單獨持有其他可發射子彈具有殺傷力之槍枝二支及子彈三顆等
情（見原判決第九頁第九至十三行、十四頁第十六至二十行）。
惟查，全卷僅扣得已擊發之彈殼、彈頭各一，經內政部警政署刑
事警察局鑑定結果，似亦只能證明僅有一支可擊發九ＭＭ制式子
彈之槍枝，而無法單就現存之彈頭與彈殼，逕為認定其是否原屬
同一子彈之彈頭與彈殼。另上述彈頭、彈殼是否為同一槍枝所擊
發，需與涉案槍試射彈殼、彈頭比對才能確定。有該局八十九年
三月三日刑鑑字第二三九○二號鑑驗通知書及九十二年十月十五
日刑鑑字第○九二○一九二六○一號函、九十六年三月十二日刑
鑑字第○九六○○二七七五一號函在卷足按（見偵查卷第四七頁
及原審上訴卷第四一頁、原審更(一)卷第三一頁）。顯見單憑扣案
之之彈頭與彈殼，尚無法斷定究係一支或兩支槍枝所擊發。又鄭
國萬所駕駛之營業小客車右後側行李箱固有穿孔之痕跡，惟在其
營業小客車內僅扣得已擊發之彈頭一顆，本件經警員於案發當日
至上訴人等住處搜索，亦未查獲槍枝、子彈，原審僅憑證人呂政
達之證述，遽認本件之槍枝為二支，並一併宣告沒收，於法難謂
無違。本院前次發回意旨已詳細指明，原判決仍未能就此調查，
亦難謂洽。以上或為上訴意旨所指摘，或為本院得依職權調查之
事項，應認原判決仍有撤銷發回更審之原因。又原判決認甲○○
牽連所犯刑法第三百零五條之恐嚇罪部分，基於審判不可分之原
則，亦一併發回，合予指明。
據上論結，應依刑事訴訟法第三百九十七條、第四百零一條，判
決如主文。
中    華    民    國  九十七  年    三    月   二十   日
                      最高法院刑事第三庭
                          審判長法官  莊  登  照
                                法官  黃  一  鑫
                                法官  徐  昌  錦
                                法官  許  錦  印
                                法官  陳  世  雄
      本件正本證明與原本無異
                                      書  記  官
中    華    民    國  九十七  年    三    月  二十五  日
                                                      Ｑ


司法院資訊處製作；財團法人民間司法改革基金會備份。
